【裁判字號】    99,上易,99
【裁判日期】    990831
【裁判案由】    侵權行為損害賠償
【裁判全文】
臺灣高等法院高雄分院民事判決       99年度上易字第99號
上  訴  人  乙○○  
被  上訴人  A
上列當事人間請求侵權行為損害賠償事件，上訴人對於中華民國
99年3 月4 日臺灣高雄地方法院99年度訴字第157 號第一審判決
提起上訴，本院於99年8月18日言詞辯論終結，判決如下：
    主  文
上訴駁回。
第二審訴訟費用由上訴人負擔。
    事 實 及 理 由
一、被上訴人起訴主張：兩造原為同事關係，上訴人之友人因於
    97年7 月18日下午5 時許，在高雄縣鳳山市○○路鳳大餐廳
    後側工地內貨櫃屋與上訴人飲酒，並邀同被上訴人同飲。至
    同日晚間7 時許，被上訴人因已不勝酒力，適友人甲○○來
    電，被上訴人乃要求甲○○至貨櫃屋處載被上訴人回家。詎
    上訴人見其友人已先行離去，於甲○○至貨櫃屋處欲載被上
    訴人回家時，上訴人以心情不好欲再飲酒為由，委請甲○○
    再去買酒，並稱會在現場照料被上訴人。上訴人旋趁甲○○
    前去買酒之際，將貨櫃屋及工地大門上鎖，並利用被上訴人
    酒醉意識模糊之機會，解開被上訴人之胸罩搓揉其胸部，再
    脫去被上訴人下半身衣物，以手撫摸其外陰部及肛門，於尚
    未進入性器或肛門之際，適被上訴人酒醒，以腳踢上訴人之
    方式反制，上訴人始未得逞。上訴人前開行為，業已侵害被
    上訴人之身體、健康、貞操等人格法益，造成被上訴人內心
    受有極大之創傷。爰依民法第184 條第1 項、第195 條第1
    項之規定，提起本件訴訟，請求上訴人賠償精神慰撫金。聲
    明求為判決：(一)上訴人應給付被上訴人新台幣（下同）100
    萬元及自起訴狀繕本送達翌日起至清償日止，按年息百分之
    五計算之利息。(二)訴訟費用由上訴人負擔。
二、上訴人則以：上訴人當時業已酒醉，意識不清，並未對被上
    訴人做出解開上衣搓揉胸部，或脫下半身衣物，以手撫摸被
    上訴人外陰部及肛門之行為等語資為抗辯，並答辯聲明：(一)
    被上訴人之訴駁回。(二)如受不利判決，願供擔保，請准宣告
    免為假執行。
三、本件原審對於被上訴人之請求，判決：(一)上訴人應給付被上
    訴人50萬元，及自98年9 月26日起至清償日止，按年息百分
    之五計算之利息。(二)被上訴人其餘之訴駁回。(三)訴訟費用由
    上訴人負擔二分之一，餘由被上訴人負擔。(四)原判決第一項
    得假執行，但上訴人如以50萬元為被上訴人預供擔保，得免
    為假執行。上訴人就其敗訴部分聲明不服，上訴聲明求為判
    決：(一)原判決不利於上訴人部分廢棄。(二)上開廢棄部分，被
    上訴人在第一審之訴駁回。(三)第一、二審訴訟費用由被上訴
    人負擔。被上訴人則答辯聲明：(一)上訴駁回。(二)第二審訴訟
    費用由上訴人負擔（被上訴人就其敗訴部分未上訴，該部分
    已確定）。
四、兩造不爭執之事項如下，並有本院98年度上訴字第409 號妨
    害性自主案件刑事判決、診斷證明書各1 份、現場照片20張
    附卷可稽，堪予採信：
  (一)兩造原為同事關係，於97年7 月18日下午5 時許，兩造及上
    訴人之友人在高雄縣鳳山市○○路鳳大餐廳後側工地內貨櫃
    屋一起飲酒。至同日晚間7 時許，因被上訴人不勝酒力，適
    友人甲○○來電，被上訴人乃請甲○○來貨櫃屋載其回家，
    嗣上訴人見其友人已先行離去，於甲○○至貨櫃屋處欲載被
    上訴人回家時，上訴人則請甲○○再去買酒，甲○○買酒回
    來之後，因有急事辦理乃先行離去，並言明辦妥之後會再回
    來。後來甲○○再至工地時，因見工地大門鎖上，即電詢上
    訴人是否被上訴人已回家。上訴人則告以其已將被上訴人送
    回家。甲○○因見被上訴人之機車仍在工地現場，乃由工地
    門旁圍牆較低處翻牆進入工地，復因工地內貨櫃屋之門已上
    鎖，甲○○乃予以敲門，但上訴人均未開門，經甲○○警告
    說再不開門就要報警時，上訴人才開門。
  (二)上訴人因上揭時地對被上訴人有妨害性自主未遂之犯行，經
    原法院97年度訴字第1397號、本院98年度上訴字第409 號判
    處上訴人有期徒刑2年6月。上訴人對之提起第三審上訴中。
五、兩造爭執之事項為：(一)上訴人是否有被上訴人所主張之侵權
    行為？(二)被上訴人如得向上訴人請求精神慰撫金，其金額為
    何？
六、上訴人是否有被上訴人所主張之侵權行為？
  (一)被上訴人主張上訴人如何於前開時地，利用被上訴人酒醉意
    識模糊之機會，解開被上訴人之胸罩，搓揉其胸部，再脫去
    被上訴人下半身衣物，以手摸其外陰部及肛門等事實，已迭
    據被上訴人於上訴人涉犯妨害性自主刑事案件（即原法院97
    年度訴字第1397號、本院98年度上訴字第409 號，下稱系爭
    刑事案件）之警局訊問時，檢察官偵查中及原法院刑事庭訊
    問時陳述明確，有系爭刑事案件之訊問筆錄、審判筆錄及現
    場照片影本附卷足憑。又兩造於97年7 月18日下午5 時許，
    在高雄縣鳳山市○○路鳳大餐廳後側工地內貨櫃屋一起飲酒
    ，至同日晚間7 時許，因被上訴人不勝酒力，適友人甲○○
    來電，被上訴人乃請甲○○來貨櫃屋載其回家，嗣甲○○至
    貨櫃屋處欲載被上訴人回家時，上訴人則請甲○○再去買酒
    ，甲○○買酒回來之後，因有急事辦理乃先行離去，並言明
    辦妥之後會再回來。後來甲○○再至工地時，因見工地大門
    鎖上，即電詢上訴人是否被上訴人已回家，上訴人則告以其
    已將被上訴人送回家。甲○○因見被上訴人之機車仍在工地
    現場，乃由工地門旁圍牆較低處翻牆進入工地，復因工地內
    貨櫃屋之門已上鎖，甲○○乃予以敲門，但上訴人均未開門
    ，經甲○○警告說再不開門就要報警時，上訴人才開門等事
    實，亦為兩造所不爭執。又證人甲○○於系爭刑事案件原法
    院刑事庭訊問時亦證稱：先前去貨櫃屋時，被上訴人有酒醉
    要人攙扶，伊有請上訴人幫忙，但上訴人扶不起被上訴人。
    上訴人說他的心情不好，要求伊出去買酒，當時桌上還有1
    瓶酒沒有喝完，伊有跟上訴人說，但上訴人硬要伊去買，伊
    就幫上訴人買完東西後，先離開而去找人幫忙載被上訴人。
    晚上8 時20分，因為上訴人的電話打不通，之前伊有打過，
    上訴人有接，上訴人說有把被上訴人載回去，後來再打上訴
    人的電話，就不通了。伊打電話給上訴人時，上訴人在電話
    中說話的態度聽起來很正常，很清醒，後來伊與黃裕文再回
    到貨櫃屋時，聽到被上訴人在喊叫，伊就敲門，請裡面的人
    開門，敲了2 、30分鐘，上訴人才把門打開，當時被上訴人
    在地上，地上還有棉被。被上訴人下半身沒有穿，胸罩鬆掉
    了，頭還被蓋住，被上訴人跟伊說頭暈沒有力氣，伊問被上
    訴人褲子在哪，被上訴人說不知道，後來在旁邊地上撿到，
    伊幫被上訴人穿內褲及外褲，並問上訴人為何不開門，上訴
    人說報警沒關係，並叫伊把被上訴人帶走，要伊等人滾出去
    等語（見原法院97年度訴字第1397號妨害性自主案卷第60頁
    至第66頁）。另證人黃裕文亦證稱：其與甲○○到工地後，
    發現現場工地圍籬有關起來不能進去，就打電話給張先生（
    即上訴人）詢問被上訴人現在的所在地，上訴人回答說已經
    送被上訴人回家，其就又回到被上訴人的住處，但沒有人，
    乃又回到工地，發現被上訴人與上訴人的座車都還在工地，
    所以才會去敲門，敲門約3 、40分鐘，期間有聽到被上訴人
    的叫聲，周小姐（即證人甲○○）覺得這樣不是辦法，又打
    電話請別的朋友來幫忙，後來有一位吳哲孟來幫忙，並說已
    經報警，過沒多久，上訴人就開門，其就到工務所裡面，看
    到被上訴人衣衫不整坐在地上等語（見上開刑事卷第99頁）
    。是上訴人於甲○○第1 次前往工地時，既要求甲○○再外
    出買酒，且於甲○○離去後，特地將門上鎖，復於接獲甲○
    ○來電詢問被上訴人去處時，佯稱已送被上訴人返家，且於
    甲○○等人敲門時遲不開門，待遭警告已報警後，始開門讓
    甲○○，黃裕文進入貨櫃屋內，後並能與甲○○等人正常對
    話，並要求甲○○等人滾出去；反之，被上訴人當時則係下
    半身沒穿，胸罩鬆掉，無力站立等情，足徵上訴人於事發過
    程中，尚屬意識清醒，並無力因飲酒導致神智不清之情事。
    而衡諸常情，上訴人如無對被上訴人為前揭性侵害之侵權行
    為，實無於甲○○敲門時，遲不開門，迨遭警告報警後，始
    開門讓甲○○等人進入，且被上訴人當時亦無大聲呼救之必
    要，尤無呈現胸置解開，下半身赤裸之狀態。參以被上訴人
    於事發翌日凌晨4 時6 分許至長庚紀念醫院高雄分院驗傷結
    果，被上訴人受有右背部擦傷1 ×0.5 公分、右手肘瘀傷、
    外陰部紅腫、肛門微紅腫之傷害等事實，亦有驗傷診斷書1
    份附於系爭刑事案件偵查卷足憑等事實，從而被上訴人主張
    上訴人於前開時地有利用被上訴人酒醉意識模糊之機會，解
    開被上訴人之胸罩，搓揉其胸部，再脫去被上訴人下半身衣
    物，以手撫摸其外陰部及肛門等侵權行為，即屬有據，堪予
    採信。
七、被上訴人如得向上訴人請求精神慰撫金，其金額為何？
    按不法侵害他人之身體、健康、名譽、自由、信用、隱私、
    貞操，或不法侵害其他人格法益而情節重大者，被害人雖非
    財產上之損害，亦得請求賠償相當之金額。民法第195 條第
    1 項定有明文。本件上訴人既對被上訴人有利用被上訴人酒
    醉意識模糊之機會，解開被上訴人之胸罩，搓揉其胸部，再
    脫去被上訴人下半身衣物，以手摸其外陰部及肛門等行為，
    顯係故意不法侵害被上訴人之身體、貞操之權利，被上訴人
    請求上訴人賠償其損害，自屬有據，應予准許。次按非財產
    上損害之慰撫金數額，究竟若干為適當，應斟酌兩造身分、
    地位、經濟狀況、加害程度及其他各種情形，俾為審判之依
    據（最高法院86年度台上字第511 號裁判要旨參照）。本院
    爰審酌被上訴人現就讀高雄大學碩士班，於95年度所得為14
    萬6,880 元，96年度所得為23萬2020元，於97年度所得為8
    萬7500元，目前任職於鄉鎮公所為工程員，每月薪資約3 萬
    元。而上訴人為專利畢業，為工程管理顧問，95年度所得為
    92萬2623元，96年度所得為65萬802 元，97年度所得為2 萬
    1110元，名下並有房屋、土地各1 筆、汽車1 輛、投資2 筆
    等事實，有被上訴人之學士學位證書、學生證及兩造之稅務
    電子閘門財產所得調件明細表附卷可稽（見原審卷第7 頁至
    第11頁），並為兩造所自承（見本院卷第50頁），及上訴人
    為逞一己之私慾，利用被上訴人酒醉而對被上訴人為解開其
    胸罩，脫去其下半身衣物，而搓揉其胸部及以手摸其外陰部
    及肛門之行為，致被上訴人之身心受創等一切情狀，認A 女
    得向上訴人請求精神慰撫金，其金額應以50萬元為適當。
八、綜上所述，被上訴人依侵權行為法律關係請求上訴人賠償精
    神慰撫金，應以50萬元為適當。被上訴人於此50萬元範圍之
    請求，即屬有理由，應予准許。是原審判命上訴人應給付被
    上訴人50萬元，及自起訴狀繕本送達翌日即98年9 月26日起
    至清償日止，按年息百分之五計算之利息，並就此部分，依
    民事訴訟法第389 條第1 項第5 款規定，依職權宣告假執行
    ，並依上訴人之聲請，酌定相當擔保金額，併予宣告免為假
    執行，經核尚無不合。上訴意旨指摘原判決此部分不當，求
    予廢棄改判，為無理由，應予駁回。
九、本件事證已臻明確，兩造其餘攻擊防禦方法，核與判決之結
    果無影響，爰不一一論述。
十、據上論結，本件上訴為無理由，依民事訴訟法第449 條第1
    項、第78條，判決如主文。
中    華    民    國    99    年    8     月    31    日
                              民事第三庭    
                                  審判長法官 張國彬  
                                  法      官 鄭月霞
                                  法      官 吳登輝
以上正本證明與原本無異。
本判決不得上訴。
中    華    民    國    99    年    9     月    2     日
                                  書  記  官 廖素珍

司法院資訊處製作；財團法人民間司法改革基金會備份。
